【裁判字號】    95,易,290
【裁判日期】    951221
【裁判案由】    傷害等
【裁判全文】
臺灣臺南地方法院刑事判決               95年度易字第290號
公  訴  人  臺灣臺南地方法院檢察署檢察官
被      告  乙○○
被      告  庚○○
上列二人共同
選任辯護人  蔡弘琳律師
            蔡進欽律師
            蘇正信律師
上列被告因傷害等案件，經檢察官提起公訴（95年度偵字第2639
號）及移送併辦（95年度偵字第1985號），本院判決如下：
    主  文
乙○○共同連續犯傷害罪，處有期徒刑肆月，如易科罰金，以新
臺幣玖佰元即銀元佰元折算壹日。
庚○○共同犯傷害罪，處有期徒刑貳月，如易科罰金，以新臺幣
玖佰元即銀元佰元折算壹日；又犯誹謗罪，處有期徒刑貳月，
如易科罰金，以新臺幣玖佰元即銀元佰元折算壹日。應執行有
期徒刑月，如易科罰金，以新臺幣玖佰元即銀元佰元折算壹
日。
    事  實
一、乙○○、庚○○於民國94年12月23日晚上10時許，因2人之
    子陳季農與在臺南縣臺一線省道「佳和紡織廠」前與甲○○
    （涉嫌公共危險罪嫌部分，由本院另為簡易判決）發生車禍
    而前往處理，2人竟基於傷害甲○○身體之犯意聯絡，由乙○○握拳揮打並推倒甲○○後，2人均以腳踢踹甲○○，致
    甲○○受有脾臟挫傷之傷害，並因而住院觀察6日，且曾因
    病危而進入加護病房之情形；且乙○○見丁○○前來協助勸
    架，竟承前傷害人身體之概括犯意，揮拳毆打丁○○右肩膀
    ，並踢踹丁○○之臀部2次，致丁○○跌坐於地上，並因而
    受有右肩及右膝擦挫傷、右臀瘀青腫痛等傷害；而庚○○則
    另基於意圖散布於眾而以言論指摘並傳述足以毀損他人名譽
    之事之犯意，對丁○○以「為何不阻止他（甲○○）酒後開
    車」等言詞質問後，竟以『如果經常和「客兄」出門，夜路
    走多了，終於遇到鬼了』（台語）等足以貶損丁○○個人社
    會評價內容之言論而誹謗之。
二、案經甲○○、丁○○訴請臺灣臺南地方法院檢察署檢察官偵
    查起訴及臺南縣警察局善化分局報請臺灣臺南地方法院檢察
    署檢察官移送併案審理。
    理  由
一、訊據被告乙○○、庚○○均矢口否認有何傷害或誹謗犯行，
    被告乙○○辯稱：伊沒有理由打丁○○，丁○○與甲○○有
    一起喝酒，只是警察沒有對證人丁○○酒測，因為那天是他
    們的尾牙。丁○○的傷是他跪下去扶甲○○時擦傷的，甲○○站都站不穩。甲○○所受的脾臟挫傷傷害可能是其所開車
    輛的安全氣囊爆裂後生成，此依據診斷證明書所載及證人當
    庭陳述之用力打踢，甲○○所受傷害不可能僅有一處脾臟挫
    傷，其大有可能係安全氣囊爆裂造成，不可能如起訴書所載
    ，被告二人拳打腳踢所造成云云；被告庚○○則辯稱：伊沒
    有打甲○○，伊到現場時，甲○○已經走了，沒有在現場，
    只有丁○○在場跟伊兒子講話。伊沒有罵丁○○，伊只有質
    問丁○○「為何不阻止他（甲○○）酒後開車，既然知道他
    喝酒，為何不載送他，且如果早晚個五分鐘，就不會撞到我
    兒子」云云。經查：
  (一)上開被告乙○○、庚○○傷害或誹謗之事實，業據告訴人甲○○、丁○○於本院審理時到庭指訴歷歷，又告訴人甲○○
    並證稱：「（檢察官問：是否能陳述打丁○○的情形？）也
    是以拳頭打，也有用腳踢，感覺丁○○好像也有蹲下去。」
    、「（檢察官問：有無聽到何人罵你或是丁○○？）有聽到
    旁人說，他們打你，你可以告他，便聽到庚○○說，『夜路
    走多了，終於遇到鬼了』、『討客兄』」等語。丁○○則證
    稱：「（辯護人問：稱乙○○、庚○○前後站立，分別打甲○○，打其何部位？）庚○○一手拉，一手打甲○○的肩膀
    和胸部，乙○○從後面踢甲○○的背部及腰部，我才跑到甲○○後面去勸架。」等語。告訴人甲○○、丁○○所證互核
    均相符。
  (二)又查，證人丙○○即當天在場處理現況之員警結證稱：「（
    檢察官問：到場後，有無聽到被告庚○○罵人？）有，當時
    庚○○情緒很激動。（檢察官問：有無聽到確實的罵人話語
    ？內容忘記了，當時知道是一些是傷人的話。」、「（檢察
    官問：丁○○何時陳述被打？）在現場就告訴我了。（檢察
    官問：有無看到丁○○身上有何傷勢？）右腳膝蓋有擦傷。
    」等語。另當時亦在現場之證人己○○結證稱：「（審判長
    問：到現場時，肇事雙方是否在現場？）我們先聯絡救護車
    ，救護車來之前，為了怕被誤會，所以都不會靠近現場，兩
    位車主都有下車，年輕的那位車主頭部有流血。（審判長問
    ：兩位車主有無吵架？）沒有，兩人都很有禮貌。」、「（
    審判長問：年輕車子的父母也就是在庭被告到場後，有無動
    手打另名車主？）我的注意力是在維持交通，沒有注意看，
    只有聽到大小聲，有看到他們手腳在動，四、五個圍在一起
    。（審判長問：稱有動作是毆打或是其他意涵？）可能是相
    拉扯，大小聲，這樣的動作，因為四、五個人圍著，看不清
    楚。」等語。由證人己○○證言可知車禍發生之初，告訴人
    甲○○與被害人即被告之子陳季農均下車交談，且並無任何
    爭執，係被告2人到場後始發生衝突，且被告與告訴人間確
    有拉扯之肢體接觸，而證人丙○○亦親眼見到當時告訴人丁○○腳上有傷，故被告2人所辯並無動手打人情事及被告庚○○所辯伊到場時甲○○已離開等情顯與事實不符。再雖2
    位證人無法記得被告庚○○說話內容，但證人丙○○已證稱
    被告庚○○所說乃傷人的話，佐以證人甲○○之證詞及告訴
    人丁○○之指訴，足徵告訴人丁○○之指訴非虛。至於辯護
    人主張證人丙○○於偵查中所證「丁○○向其表示其遭乙○○毆打」係屬傳聞證據云云，惟證人丙○○所證乃是在案發
    當場告訴人丁○○有告訴他「其遭乙○○毆打」之事，而非
    證明丁○○遭何人毆打之事實，證人既親耳聽聞告訴人之指
    訴，自非屬傳聞證據。且告訴人丁○○非車禍之當事人，只
    是在場勸架及幫忙甲○○處理善後，與被告2人均無任何嫌
    隙，當無一見到警員即任意誣攀陷害被告2人之理！
  (三)另被告辯稱告訴人甲○○之傷只有脾臟受傷，可能是安全氣
    囊爆裂後生所造成云云。查告訴人所駕車輛於車禍發生時安
    全氣囊確有爆裂，本院95年度交簡字第490號刑事案卷所附
    車禍肇事時之照片可證。又按告訴人甲○○固只有脾臟挫傷
    ，並無其他傷痕或瘀血，此復有財團法人臺灣基督教長老會
    新樓醫院診斷證明書及該院95年5月3日新樓麻歷字第95111
    號函可稽。然安全氣囊因汽車碰撞而充氣時是否會造成人體
    內部器官受損乙節，被告並無提出任何醫學實例以資佐證，
    自難遽予採信。且本案發生時值12月冬天之時，告訴人甲○○證稱其身著外套，則其遭受外力毆打時是否一定會於表皮
    留下傷痕或瘀血亦非無疑。若告訴人甲○○於車禍生時即因
    安全氣囊爆裂而脾臟受傷，下車時應已疼痛不堪，卻仍能下
    車與被害人陳季農平和地相談並等待被告等人到場，也未曾
    向友人丁○○表示身體疼痛，豈非怪哉？因此無外傷及瘀血
    乙點尚不足認定被告未遭毆打，而解免其罪責。
  (四)綜上所述，本件除告訴人之指訴及證人之證述外，並有新樓
    醫院診斷證明書、蓋德醫院驗傷診斷書、丁○○受傷照片4
    張可證，事證已臻明確，被告2人所辯無非畏罪卸責之詞，
    不足採信，應依法論科。
二、核被告乙○○所為，係犯刑法第277條第1項之傷害罪；被告
    庚○○所為，係犯同法第277條第1項之傷害罪及310條第1項
    之誹謗罪（起訴書誤載為同條第2項）。被告乙○○、庚○○就傷害甲○○部分，有犯意聯絡及行為分擔，均為共同正
    犯。又刑法第56條連續犯之規定，業於94年1月7日修正公布
    刪除，並於95年7月1日施行，則被告之犯行，因行為後新法
    業已刪除連續犯之規定，此刪除雖非犯罪構成要件之變更，
    但顯已影響行為人刑罰之法律效果，自屬法律有變更，依新
    法第2條第1項前段規定，比較新、舊法結果，仍應適用較有
    利於被告之行為時法律即舊法論以連續犯（最高法院95年第
    8次刑事庭會議決議參照）。則被告乙○○先後2次傷害犯行
    ，時間緊接，犯罪構成要件相同，顯係基於概括犯意反覆為
    之，為連續犯，應依修正前刑法第56條規定論以一罪，並加
    重其刑。而被告庚○○所犯傷害罪及誹謗罪，犯意各別，行
    為互殊，應分論併罰。爰分別審酌被告之教育程度、其等犯
    罪之動機乃因其子車禍受傷所引起、其手段、被害人所受傷
    害程度及被告2人犯罪後始終否認犯行等一切情狀，各量處
    如主文所示之刑，庚○○部分並定其應執行，又被告2人並
    均諭知易科罰金之折算標準以資懲儆。再按行為後法律有變
    更者，適用行為時之法律。但行為後之法律有利於行為人者
    ，適用最有利於行為人之法律，刑法第2條第1項定有明文。
    本件被告犯罪時之刑法第41 條第1項前段規定：「犯最重本
    刑為5年以下有期徒刑以下之刑之罪，而受6個月以下有期徒
    刑或拘役之宣告，因身體、教育、職業、家庭之關係或其他
    正當事由，執行顯有困難者，得以1元以上3元以下折算一日
    ，易科罰金。」又被告行為時之易科罰金折算標準，修正前
    罰金罰鍰提高標準條例第2條前段（現已刪除）規定，就其
    原定數額提高為100倍折算1日，則本件被告行為時之易科罰
    金折算標準，應以銀元300 元折算1日，經折算為新臺幣後
    ，應以新臺幣900元折算為1日。惟95年7月1日修正公布施行
    之刑法第41條第1項前段則規定：「犯最重本刑為五年以下
    有期徒刑以下之刑之罪，而受六個月以下有期徒刑或拘役之
    宣告者，得以新臺幣一千元、二千元或三千元折算一日，易
    科罰金。」比較修正前後之易科罰金折算標準，以95年7月1
    日修正公布施行前之規定，較有利於被告，則應依刑法第2
    條第1項前段，適用修正前刑法第41條第1項前段規定，定其
    折算標準。另被告庚○○行為後，刑法第51條業於民國94年
    1月7日修正公布，並於95年7月1日施行，修正前刑法第51條
    規定：「數罪併罰，分別宣告其罪之刑，依左列各款定其應
    執行者：」其中第5款規定：「宣告多數有期徒刑者，於各
    刑中之最長期以上，各刑合併之刑期以下，定其刑期。但不
    得逾二十年。」修正後刑法第51條第5款規定：「宣告多數
    有期徒刑者，於各刑中之最長期以上，各刑合併之刑期以下
    ，定其刑期。但不得逾三十年」比較結果，修正前之刑法第
    51條應較有利於行為人，依刑法第2條第1項前段之規定，仍
    應依修正前刑法，定其應執行之刑。
三、據上論斷，應依刑事訴訟法第299條第1項前段，刑法第2條
    第1項前段、修正前刑法第56條、刑法277條第1項、第310條
    第1項、修正前刑法第41條第1項前段、第51條第5款，刑法
    施行法第1條之1、修正前罰金罰鍰提高標準條例第2條，判
    決如主文。
本案經檢察官戊○○到庭執行職務。
中    華    民    國    95    年    12    月    21    日
              刑事第八庭    審判長法  官  彭喜有
                                  法  官  王慧娟
                                  法  官  李東柏
以上正本證明與原本無異。
如不服本判決應於送達後10日內向本院提出上訴狀。
                                  書記官  黃傳鈞
中    華    民    國    95    年    12    月    27    日
附錄本案論罪科刑法條全文
刑法第277條第1項：
傷害人之身體或健康者，處3年以下有期徒刑、拘役或1,000元以
下罰金。
刑法第310條第1項：
意圖散布於眾，而指摘或傳述足以毀損他人名譽之事者，為誹謗
罪，處1年以下有期徒刑、拘役或5百元以下罰金。


司法院資訊處製作；財團法人民間司法改革基金會備份。
